【裁判字號】    98,桃交簡,2832
【裁判日期】    981229
【裁判案由】    公共危險
【裁判全文】
臺灣桃園地方法院刑事裁定          98年度桃交簡字第2832號
聲  請  人  臺灣桃園地方法院檢察署檢察官
被      告  乙○○（冒用甲○○.
上列被告因公共危險案件，經檢察官聲請以簡易判決處刑（98
年度速偵字第5154號），本院於中華民國98年8 月12日所為刑事
簡易判決之原本及於98年8 月13日所為刑事簡易判決之正本有，
茲發現有誤，應裁定更正如下：
    主  文
原判決之原本及其正本暨所引用之臺灣桃園地方法院檢察署98年
度速偵字第5154號聲請簡易判決處刑書當事人欄關於被告「甲○
○、男、39歲（民國○○年○○月○○日生）、身分證統一編號：
Ｚ000000000號、住澎湖縣馬公市鎖管港168 號、居桃園縣大園鄉
○○路56之2 號」之記載，均應更正為「乙○○、男、32歲（民
國○○年○ 月○ 日生）、身分證統一編號：Ｚ000000000號、住高雄
市○鎮區○○里○○路635 巷39號」；又前揭判決之原本及其正
本暨所引用之簡易判決處刑書內文關於被告姓名「甲○○」之記
載，均應更正為「乙○○」。
    理  由
一、按刑事判決文字，顯係誤寫，而不影響於全案情節與判決之
    本旨者，得參照民事訴訟法第232 條，依刑事訴訟法第199
    條（即現行刑事訴訟法第220 條），原審法院得以裁定更正
    之，業經司法院大法官會議釋字第43號解釋在案。又「刑事
    訴訟法第二百六十六條規定起訴之效力不及於檢察官所指被
    告以外之人，即所謂起訴對人之效力。而同法第二百六十四
    條第二項第一款規定起訴書應記載被告之姓名、性別等資料
    或其他足資辨別之特徵，係為確定刑罰權對象之用，其起訴
    之對象為被告其『人』，而非僅在其『姓名』，故如某甲冒
    用某乙之名於偵查中應訊，無論有無被羈押或交保，其特定
    之人應為某甲，並非被冒名之某乙，檢察官係對某甲實施偵
    查，如認其有犯罪嫌疑並對之提起公訴，雖誤以乙名起訴，
    僅姓名錯誤，其起訴所指被告之人（即應接受審判之人）應
    為某甲而非某乙，法院於審理時，若已查明係冒用乙之名義
    犯罪，即應以甲為其審判對象，僅逕將判決書當事人欄之姓
    名更正為甲，並註明其係冒用某乙姓名，方稱適法」，此有
    最高法院87年度台非字第81號、91年度臺上字第2221號判決
    足稽。若真正之犯罪行為人為某甲，偵查機關（含司法警察
    及檢察官）亦係對某甲實施逮捕、偵查等一連串偵查作為，
    嗣檢察官並認某甲有犯罪嫌疑而對之提起公訴或聲請簡易判
    決處刑，雖檢察官誤以某乙之名起訴或聲請簡易判決處刑，
    而將某乙之姓名記載在起訴書或聲請簡易判決處刑書上，然
    此僅係姓名錯誤而已，檢察官起訴或聲請簡易判決所指被告
    之人（即應接受審判之人）仍應為某甲而非某乙，縱法院於
    日後之判決書上記載某乙為被告，此時法院審判或為簡易判
    決之對象仍為某甲，法院應將當事人欄位之被告以裁定更正
    之，先予敘明。
二、查本件係被告乙○○自民國98年7 月24日上午10時許起至同
    日上午11時許止，在桃園縣大溪鎮○○路某處飲用酒類後，
    已達不能安全駕駛動力交通工具之程度，仍騎乘車牌號碼
    SEP －038 號輕機車上路，嗣於同日上午11時30分許，在桃
    園縣大溪鎮○○路○ 段371 號前，為警查獲，檢測呼氣所含
    酒精濃度達每公升0.67毫克。詎乙○○為掩飾身分，遭警逮
    捕後，嗣並解送臺灣桃園地方法院檢察署內勤檢察官訊問之
    犯罪行為人，於警察局、檢察官訊問時雖均自稱為「甲○○
    」，並於警察局第1 次調查筆錄、口卡片、道路交通事故當
    事人酒精測定紀錄表、酒後生理協調平衡檢測紀錄卡、舉發
    違規通知單、移置保管車輛通知單、桃園縣政府警察局逕行
    拘提逮捕告知（本人、親友）書、權利告知書、指紋卡、桃
    園地方法院檢察署98年7 月24日訊問筆錄等簽署「甲○○」
    署押。而臺灣桃園地方法院檢察署檢察官亦以該自稱為「甲
    ○○」之人（實係乙○○）在內勤偵查庭所為自白，綜合卷
    內之其他證據，認為該自稱為「甲○○」之人所為自白與事
    實相符，而於98年7 月28日以「甲○○」之名將該行為人向
    本院聲請簡易判決處刑，本院受理後，於98年8 月12日以「
    甲○○」之名對該行為人逕為簡易判決處刑。嗣經甲○○本
    人接獲上開簡易判決處刑書後，提起上訴表示未為上開犯行
    ，而係遭被告乙○○冒名。經本院傳訊涉嫌人所騎乘機車之
    車主呂紹渭及使用人呂森林到庭詰問，證人呂紹渭、呂森林
    均結證述：不認識遭冒名之甲○○，亦未曾將機車借予遭冒
    名之甲○○使用等語，復經本院提示卷附之涉嫌人為警查獲
    時拍攝之照片（見98年度訴偵字第5154號卷第8 頁）供證人
    呂森林及甲○○指認，證人呂森林及甲○○均表示照片之人
    名叫「乙○○」之事實，業據甲○○供述在卷，並經證人呂
    紹渭、呂森林於本院審理時證述明確（見98年度交簡上字第
    303 號），再經本院將員警於上揭時、地所逮捕並自稱為「
    甲○○」之人在警局所採集之指紋卡上所按捺之指紋，送內
    政部警政署刑事警察局鑑定結果，經該局函復「送鑑（自稱
    ）甲○○指紋卡指紋，經輸入電腦比對，再由人工確認結果
    ，與本局檔存乙○○指紋卡之指紋相符」，有該局98年12
    月15日刑紋字第0980170909號鑑驗書1 份暨檢送之甲○○指
    紋卡片1 份在卷可稽，是本件確非甲○○所為，而係遭被告
    乙○○在警詢及檢察官偵查中冒用「甲○○」之名應訊等情
    ，應堪認定。
三、是本件檢察官聲請簡易判決處刑書上誤載被告乙○○之姓名
    年籍為遭冒名之「甲○○」，然揆諸前揭說明，此僅係姓名
    年籍之誤繕，檢察官在本件聲請簡易判決書所指之真正被告
    （即應接受審判之人）仍應為「乙○○」，本院就檢察官聲
    請簡易判決處刑所為簡易判決之原本及正本所指之真正被告
    亦應為「乙○○」，則本件原刑事簡易判決之原本及其正本
    暨所引用之臺灣桃園地方法院檢察署98年度速偵字第5154號
    聲請簡易判決處刑書當事人欄關於被告「甲○○、男、39歲
    （民國○○年○○月○○日生）、身分證統一編號：Ｚ000000000號
    、住澎湖縣馬公市鎖管港168 號、居桃園縣大園鄉○○路56
    之2 號」之記載，係屬誤繕，均應予更正為「乙○○、男、
    32歲（民國○○年○ 月○ 日生）、身分證統一編號：
    Ｚ000000000號、住高雄市○鎮區○○里○○路635 巷39號」
    ；又前揭判決之原本及其正本暨所引用之簡易判決處刑書內
    文關於被告姓名「甲○○」之記載，亦屬誤繕，均應予更正
    為「乙○○」。
四、據上論斷，應依刑事訴訟法第220條，裁定如主文。
中    華    民    國    98    年    12    月    29    日
                     刑事第二庭法  官  張詠惠
以上正本證明與原本無異。
如不服本裁定，應於裁定送達後5 日內向本院提出抗告狀。
                               書記官  黃惠鈴
中    華    民    國    98    年    12    月    29    日


司法院資訊處製作；財團法人民間司法改革基金會備份。
